臺灣臺北地方法院刑事判決　　　　　　　 95年度訴字第639號
公　訴　人　臺灣臺北地方法院檢察署檢察官
被　　　告　丁○
選任辯護人　呂紹聖律師
　　　　　　陳佑仲律師
　　　　　　林辰彥律師
上列被告因偽造文書案件，經檢察官提起公訴（94年度偵字第82
04號），因被告於準備程序中為有罪之陳述，經本院裁定以簡式
審判程序審理，本院判決如下：
    主  文
丁○犯共同行使偽造私文書罪，處有期徒刑肆月，如易科罰金，
以參佰元即新台幣玖佰元折算壹日，減為有期徒刑貳月，如易科
罰金，以參佰元即新台幣玖佰元折算壹日。未扣案所偽造之「丙○○○」印章壹枚、權狀遺失切結書上偽造之「丙○○○」印文
參枚及簽名參枚、同意書上偽造之「丙○○○」印文壹枚及簽名
壹枚、土地登記申請書上偽造之「丙○○○」印文壹枚及簽名壹
枚均沒收。
    事  實
一、丁○以代書為業，受同案被告己○○之委託，處理訴外人劉
    王梅子 (己○○母 )、丙○○○、乙○○、甲○○繼承白李
    省 (民國79年5月15日死亡)遺產之相關登記事宜。丁○與己○○為能使全體繼承人均順利領取遺產稅之退稅款項，2 人
    竟基於犯意聯絡，明知如附表所示之土地所有權狀正本計18
    張，自始均由丙○○○保管，並未遺失，竟於未取得丙○○○之同意下，由丁○委請不知情之刻印業者偽刻丙○○○之
    印章，持以在權狀遺失切結書、同意書及土地登記申請書上
    蓋印，並偽簽「丙○○○」之署押而偽造前開私文書後，丁○再持該等偽造之私文書，共同以丙○○○、劉王梅子、甲○○、乙○○等人名義，向臺北市松山地政事務所辦理繼承
    登記，而予行使，使不知情之承辦公務員受理登記，並公告
    原書狀作廢，據以核發新土地所有權狀，足生損害於地政機
    關對於地籍資料管理之正確性。
二、案經丙○○○告訴及臺北市政府警察局萬華分局報告臺灣台
    北地方法院檢察署檢察官偵查起訴。
    理  由
一、訊據被告丁○已坦承犯行而為認罪之陳述，且與證人丙○○○、戊○○、乙○○、甲○○、文珠、劉王梅子於偵、審時
    之證言相符，並有繼承系統表、權狀遺失切結書、同意書、
    土地登記申請書等在卷可稽，事證明確，被告犯行足堪認定
    。
二、按行為後法律有變更者，適用行為時之法律，但行為後之法
    律有利於行為人者，適用最有利之法律，刑法第2條第1項定
    有明文。所稱最有利之法律，在論罪科刑者，應將法律修正
    前、後之規定綜合比較，一併適用，不得予以割裂而分開適
    用，最高法院民國95年5 月23日刑庭總會決議足資參照。經
    綜合比較共同正犯、偽造私文書及其行使罪、使公務員登載
    不實文書罪、偽造印章印文署押罪、牽連犯、罰金刑最低度
    等修正前、後規定後，以舊法即行為時之刑法規定較有利於
    被告。從而，核被告所為，係犯刑法第217條第1項之偽造印
    章印文署押罪、第216條及第210條之行使偽造私文書罪，以
    及第214 條之使公務員登載不實罪。被告偽刻丙○○○印章
    ，進而持以用印併偽造丙○○○簽名於土地登記書、權狀遺
    失切結書、同意書上，其偽造印章印文署押部分，均為偽造
    私文書之階段行為，另其偽造私文書後，復持以向臺北市松
    山地政事務所申請登記而行使，其偽造私文書之低度行為應
    為行使偽造私文書之高度行為所吸收，均不另論罪。又被告
    與同案被告己○○間具有犯意聯絡及行為分擔，應論以共同
    正犯。另被告所犯行使偽造私文書及使公務員登載不實2 罪
    間，具有方法結果之牽連關係，亦應依刑法第55條後段牽連
    犯規定，從一重以行使偽造私文書罪處斷。爰審酌被告之生
    活情形、家庭狀況、本案犯罪之動機在能令繼承人順利取得
    退稅款、犯罪後於本院審理時坦然承認犯行等一切情狀，量
    處如主文所示之刑。另被告本件犯罪時間係在96年4 月24日
    以前，應依中華民國九十六年罪犯減刑條例第2條第1 項第3
    款、第7條規定，減其宣告刑二分之一，再依同條例第9條以
    及刑法第41條第1 項前段規定諭知得易科罰金併其折算標準
    。惟被告於犯罪行為時之刑法第41條第1 項前段有關易科罰
    金之折算標準，參以罰金罰鍰提高標準條例、現行法規所定
    貨幣單位折算新臺幣條例後，再與現行規定比較結果，仍以
    行為時之規定較有利於被告，亦應依刑法第2條第1項前段，
    適用修正前刑法第41條第1 項前段規定，定其折算標準。爰
    適用舊法，並諭知於減刑前後均得易科罰金併其折算標準。
    至於被告所偽造未扣案之「丙○○○」印章1 枚、權狀遺失
    切結書上偽造之「丙○○○」印文3枚及簽名3枚、同意書上
    偽造之「丙○○○」印文1枚及簽名1枚、土地登記申請書上
    偽造之「丙○○○」印文1枚及簽名1枚，並依刑法第219 條
    規定沒收之。
據上論斷，應依刑事訴訟法第273條之1第1項、第299條第1 項前
段，刑法第2條第1 項前段、修正施行前刑法第28條、第216條、
第210條、第214條、第217條、第219條、第41條第1 項前段，刑
法施行法第1條之1、修正施行前罰金罰鍰提高標準條例第2 條、
現行法規所定貨幣單位折算新臺幣條例第2 條，中華民國九十六
年罪犯減刑條例第2條第1 項第3款、第7條、第9條，判決如主文
。
本案經檢察官杜慧玲到庭執行職務。
中　　華　　民　　國　　96　　年　　11　　月　　13　　日
　　　　　　　　　刑事第四庭    法　官　呂政燁
以上正本證明與原本無異。
如不服本判決，應於判決送達後10日內向本院提出上訴狀。
                                書記官  呂欣穎
中　　華　　民　　國　　96　　年　　11　　月　　13　　日
附表
┌──┬────────────────┬───────┐
│編號│ 地號                           │ 權利範圍     │
├──┼────────────────┼───────┤
│1   │臺北市南港區○○○段556之30號   │1120分之117   │
├──┼────────────────┼───────┤
│2   │臺北市○○區○○段2小段180號    │9分之1        │
├──┼────────────────┼───────┤
│3   │臺北市○○區○○段2小段188號    │27分之3       │
├──┼────────────────┼───────┤
│4   │臺北市○○區○○段2小段192號    │9分之1        │
├──┼────────────────┼───────┤
│5   │臺北市○○區○○段2小段196號    │1120分之117   │
├──┼────────────────┼───────┤
│6   │臺北市○○區○○段2小段190號    │9分之1        │
├──┼────────────────┼───────┤
│7   │臺北市○○區○○段2小段195號    │公同共有      │
├──┼────────────────┼───────┤
│8   │臺北市○○區○○段2小段197號    │公同共有      │
├──┼────────────────┼───────┤
│9   │臺北市○○區○○段2小段198號    │9分之1        │
├──┼────────────────┼───────┤
│10  │臺北市○○區○○段2小段224號    │公同共有      │
├──┼────────────────┼───────┤
│11  │臺北市○○區○○段2小段225號    │公同共有      │
├──┼────────────────┼───────┤
│12  │臺北市○○區○○段2小段227號    │公同共有      │
├──┼────────────────┼───────┤
│13  │臺北市○○區○○段2小段228號    │1120分之117   │
├──┼────────────────┼───────┤
│14  │臺北市○○區○○段2小段233號    │1120分之117   │
├──┼────────────────┼───────┤
│15  │臺北市○○區○○段2小段245號    │1120分之117   │
├──┼────────────────┼───────┤
│16  │臺北市○○區○○段2小段248號    │1120分之117   │
├──┼────────────────┼───────┤
│17  │臺北市○○區○○段2小段217號    │1120分之117   │
├──┼────────────────┼───────┤
│18  │臺北市○○區○○段2小段226號    │1120分之117   │
└──┴────────────────┴───────┘
